【裁判字號】    99,易,3206
【裁判日期】    991020
【裁判案由】    違反保護令等
【裁判全文】
臺灣臺中地方法院刑事判決              99年度易字第3206號
公  訴  人  臺灣臺中地方法院檢察署檢察官露股
被      告  甲○○
上列被告因違反保護令等案件，經檢察官提起公訴（99年度偵字
第21460號），本院判決如下：
    主    文
甲○○違反法院依家庭暴力防治法第十四條第一項所為禁止實施
家庭暴力、禁止騷擾之裁定，累犯，處有期徒刑陸月，如易科罰
金，以新臺幣壹仟元折算壹日。又於公務員依法執行職務時，當
場侮辱，累犯，處有期徒刑月，如易科罰金，以新臺幣壹仟元
折算壹日。應執行有期徒刑捌月，如易科罰金，以新臺幣壹仟元
折算壹日。
    犯罪事實
一、甲○○因違反保護令罪，經本院於民國97年11月28日以97年
    度易字第4420號判處有期徒刑6月確定；又因違反保護令罪
    ，經本院於97年12月5日以97年度易字第2533號判處有期徒
    刑6月、6月，應執行有期徒刑10月確定；前開有期徒刑，經
    本院於98年3月20日以98年度聲字第1208號裁定，合併定其
    應執行有期徒刑1年確定；於98年1月13日入監執行，甫於98
    年12月7日因縮短刑期執行完畢。
二、甲○○與丙○○為父子關係，二人間具有家庭暴力防治法第
    3條第3款之直系血親關係，甲○○曾因酒後對丙○○實施家
    庭暴力行為，經丙○○聲請，由本院於99年7月28日以99年
    度家護字第691號核發民事通常保護令，裁定命甲○○不得
    對丙○○實施身體上或精神上之不法侵害行為，亦不得為騷
    擾行為，上開通常保護令業於99年7月底送達予甲○○知悉
    。甲○○於99年9月14日18時30分許，於飲酒酣醉後，搭乘
    計程車返家，要求其父丙○○代為支付計程車資，丙○○以
    甲○○平日不事生產為由，拒絕代為支付，並要求其母丁○○亦拒絕代為支付，甲○○因而惱羞成怒，遂基於違反保護
    令及恐嚇危害安全之犯意，先以台語「幹你娘機掰」之不堪
    言語辱罵丙○○，丙○○見狀立即報警前來處理，甲○○憤
    而向其父丙○○、其母丁○○及其妹乙○○恫稱：「你要叫
    警察，我就要讓全家死」、「我一定會讓你死」等加害他人
    生命安全之言語，致使丙○○、丁○○及乙○○三人因而心
    生畏懼；之後，臺中縣警察局豐原分局馬岡派出所員警張炳
    森據報到場處理，甲○○仍持續對丙○○大聲咆哮，員警張
    炳森乃出示證件及提示前開通常保護令，告知甲○○其行為
    已違反保護令之裁定，欲依現行犯予以逮捕，未料，甲○○
    仍基於侮辱公務員之犯意，於員警張炳森依法執行職務時，
    當場以「幹你娘機掰」之不堪言語，一再辱罵員警張炳森；
    甲○○遭員警張炳森以現行犯逮捕帶回臺中縣警察局豐原分
    局馬岡派出所後，在製作筆錄時，仍接續對隨同到場之丙○○恫稱：「我出來後，我一定讓你死」等加害他人生命安全
    之言語，致使丙○○因而心生畏懼，甲○○即以此不堪言語
    辱罵及恐嚇危害安全之行為，對丙○○實施精神上不法侵害
    之家庭暴力及騷擾之行為。
三、案經丙○○、丁○○、乙○○訴由臺中縣警察局豐原分局報
    告臺灣臺中地方法院檢察署檢察官偵查起訴。
    理    由
一、按被告以外之人於審判外之言詞或書面陳述，除法律有規定
    者外，不得作為證據，刑事訴訟法第159條第1項定有明文。
    又按被告以外之人於審判外之陳述，雖不符前4條之規定，
    而經當事人於審判程序同意作為證據，法院審酌該言詞陳述
    或書面陳述作成時之情況，認為適當者，亦得為證據，刑事
    訴訟法第159條之5第1項定有明文。本案中告訴人丙○○、
    丁○○、乙○○於警詢中之陳述，單純係就渠等親身經歷之
    事件經過而為陳述，更與渠等事後於偵查中到庭以證人身分
    具結後之陳述內容相符，被告於本院審理中亦同意作為本案
    之證據使用，本院審酌該等言詞陳述作成時之情況，認為適
    當，得為證據。另按被告以外之人於偵查中向檢察官所為之
    陳述，除顯有不可信之情況者外，得為證據，刑事訴訟法第
    159條之1第2項定有明文。告訴人丙○○、丁○○、乙○○
    於偵查中之證述內容，互核相符，並無顯不可信之情況，且
    被告對此亦坦認屬實，自得為證據，合先敘明。
二、訊據被告甲○○對於前揭時地，於飲酒酣醉之後，以言語辱
    罵告訴人丙○○及以加害生命安全之言語恐嚇告訴人丙○○
    、丁○○、乙○○，致使渠等心生畏懼，而對告訴人丙○○
    實施精神上不法侵害之家庭暴力及騷擾行為，另對於依法執
    行勤務之員警張炳森，以不堪言語當場侮辱等情，業經坦認
    屬實，核與告訴人丙○○、丁○○、乙○○於警詢及偵查中
    之證述內容均屬相符，並有本院99年度家護字第691號民事
    通常保護令1份、案發現場照片2張、被告對員警張炳森言語
    辱罵之對話譯文1份、被告接受呼氣酒精濃度報告單1份等在
    卷可稽，被告自白供述與現有事證相符，應堪置信。本件事
    證已臻明確，被告犯行，洵堪認定。
三、核被告所為，係違反家庭暴力防治法第61條第1款、第2款之
    違反保護令罪、及犯刑法第305條之恐號危害安全罪、刑法
    第140條第1項之污辱公務員罪。按所謂「家庭暴力」，依家
    庭暴力防治法第2條第1款之規定，係指家庭成員間實施身體
    或精神上不法侵害之行為；又所謂「騷擾」，依家庭暴力防
    治法第2條第3款之規定，係指任何打擾、警告、嘲弄或辱罵
    他人之言語、動作或製造使人心生畏怖情境之行為而言。本
    案中被告對告訴人丙○○以三字經之不堪言語辱罵，並以出
    言恐嚇，製造使人心生畏怖之情境，自亦該當於「騷擾」之
    行為，因此，本院認為被告係違反本院依家庭暴力防治法第
    14條第1項所為禁止實施家庭暴力及禁止騷擾之裁定，應係
    構成家庭暴力防治法第61條第1款、第2款之違反保護令罪，
    起訴書認僅構成家庭暴力防治法第1款之家庭暴力行為，尚
    有未洽，併予敘明。被告先後分別對告訴人丙○○所為多次
    違反保護令及恐嚇危害安全之行為，均係於密切接近之時間
    、地點實施，侵害同一之法益，各行為之獨立性極為薄弱，
    依一般社會健全觀念，在時間差距上，難以強行分開，在刑
    法評價上，以視為數個舉動之接續施行，合為包括之一罪予
    以評價，較為合理，應均屬接續犯，而分別為包括之一罪。
    又被告同時對告訴人丙○○、丁○○、乙○○出言恐嚇之行
    為，係一行為觸犯數罪名之想像競合犯關係，依刑法第55條
    之規定，應從重論以一罪。而被告以言語辱罵恐嚇危害安全
    之方式，同時觸犯違反保護令罪及恐嚇危害安全罪，亦係一
    行為觸犯數罪名之想像競合犯關係，依刑法第55條之規定，
    亦應從重論以違反保護令罪。至被告所犯違反保護令罪與辱
    罵公務員罪二者間，其犯意個別，行為互殊，法益亦異，應
    予分論併罰。查：被告曾因違反保護令罪，經本院於97年11
    月28日以97年度易字第4420號判處有期徒刑6月確定；又因
    違反保護令罪，經本院於97年12月5日以97年度易字第2533
    號判處有期徒刑6月、6月，應執行有期徒刑10月確定；前開
    有期徒刑，經本院於98年3月20日以98年度聲字第1208號裁
    定，合併定其應執行有期徒刑1年確定；於98年1月13日入監
    執行，甫於98年12月7日因縮短刑期執行完畢等情，此有臺
    灣高等法院被告前案紀錄表在卷為憑，被告前受有期徒刑之
    執行完畢後，5年以內故意在犯本件有期徒刑以上之違反保
    護令罪及侮辱公務員罪，均為累犯，依刑法第47條第1項之
    規定，分別加重其刑。爰審酌被告於97年間，已有多次違反
    保護令罪之紀錄，此有臺灣高等法院被告前案紀錄表在卷可
    按，此次又於飲酒酣醉之後，對身為其父之告訴人丙○○為
    實施精神上不法侵害之家庭暴力及騷擾之行為，並對身為其
    母之告訴人丁○○及其妹即告訴人乙○○出言恐嚇，致使渠
    等家人心生畏懼，被告之行為，嚴重破壞家庭和諧美滿，造
    成家人身心恐懼，且被告對於法院核發之民事通常保護令，
    視之無物，一再違反保護令之裁定內容，明顯藐視司法之公
    權力，其行誠屬可議，惟因被告於犯罪後，業經坦承全部犯
    行，知所悔悟，犯後態度尚稱良好等一切情狀，分別量處如
    主文所示之刑，並合併定其應執行之刑及諭知易科罰金之折
    算標準，以示懲儆。
據上論斷，應依刑事訴訟法第299條第1項前段，家庭暴力防治法
第61條第1款、第2款，刑法第11條前段、第140條第1項、第305
條、第55條、第47條第1項、第51條第5款、第41條第1項前段、
第8項，刑法施行法第1條之1，判決如主文。
中    華    民    國    99    年    10    月    20    日
                  刑事第七庭    法  官  巫淑芳
以上正本證明與原本無異。
如不服本判決應於收受判決後10日內向本院提出上訴書狀，並應
敘述具體理由；其未敘述上訴理由者，應於上訴期間屆滿後20日
內向本院補提理由書（均須按他造當事人之人數附繕本）「切勿
逕送上級法院」。
                                書記官  莊金屏
中    華    民    國    99    年    10    月    20    日
附錄論罪科刑法條：
中華民國刑法第140條：
於公務員依法執行職務時，當場侮辱，或對於其依法執行之職務
公然侮辱者，處6月以下有期徒刑、拘役或1百元以下罰金。
對於公署公然侮辱者亦同。
家庭暴力防治法第61條：
違反法院依第14條第1項、第16條第3項所為之下列裁定者，為本
法所稱違反保護令罪，處3年以下有期徒刑、拘役或科或併科新
臺幣10萬元以下罰金：
一、禁止實施家庭暴力。
二、禁止騷擾、接觸、跟蹤、通話、通信或其他非必要之聯絡行
    為。
三、遷出住居所。
四、遠離住居所、工作場所、學校或其他特定場所。
五、完成加害人處遇計畫。

司法院資訊處製作；財團法人民間司法改革基金會備份。
